臺灣臺中地方法院刑事判決
110年度易字第1956號
公  訴  人  臺灣臺中地方檢察署檢察官
被      告  丁栗菁



上列被告因業務侵占案件，經檢察官提起公訴（110年度偵字第2
427號），被告於準備程序中就被訴事實為有罪之陳述，經本院
合議庭裁定改由受命法官獨任進行簡式審判，判決如下：
    主    文
丁栗菁犯業務侵占罪，處有期徒刑柒月；又犯業務侵占罪，處有
期徒刑陸月，如易科罰金，以新臺幣壹仟元折算壹日。均緩刑參
年，緩刑期間付保護管束，並應自本判決確定之日起壹年內接受
受理執行之地方檢察署所舉辦之法治教育參場次。
    犯罪事實
一、丁栗菁為代辦旅遊業者，負責向客戶收取團費、安排出團事
    宜，為從事業務之人，竟分別為下列犯行：
㈠、王思懷於民國108年12月6日14時34分許，向丁栗菁下訂日本
    立山黑部合掌村旅遊行程，並於108年12月17日13時47分許
    ，在臺中市大里區之兆豐商業銀行大里分行，以其妻黃家愉
    申設之兆豐商業銀行帳號00000000000號帳戶，臨櫃匯款新
    臺幣(下同)16萬7600元至丁栗菁申設之合作金庫銀行五洲分
    行帳號00000000000000000號帳戶內，嗣因疫情致上開旅遊
    行程未能成行，經王思懷於109年4月20日某時許，要求丁栗
    菁返還上開款項，然丁栗菁因有資金週轉之需求，竟意圖為
    自己不法之所有，基於業務侵占之犯意，將上開款項侵占入
    己，花用殆盡。
㈡、黃歆䋚於109年1月16日某時許，向丁栗菁下訂日本立山黑部合
    掌村旅遊行程，並分別於109年1月20日13時31分許、同日（
    起訴書誤載為「21日」，應予更正）17時17分許以其申設之
    彰化商業銀行帳號00000000000000號帳戶，網路轉帳5萬元
    、2萬元（合計7萬元）至丁栗菁上開合作金庫銀行五洲分行
    帳戶內，嗣黃歆䋚因另有要事而取消該旅遊行程，並於109年
    4月1日某時許，要求丁栗菁返還上開款項，然丁栗菁因有資
    金週轉之需求，竟意圖為自己不法之所有，基於業務侵占之
    犯意，將上開款項侵占入己，花用殆盡。
二、案經王思懷、黃歆䋚訴由臺中市政府警察局霧峰分局報告臺
    灣臺中地方檢察署檢察官偵查起訴。
    理    由
一、本案被告丁栗菁所犯為死刑、無期徒刑、最輕本刑3年以上
    有期徒刑以外之罪，亦非屬高等法院管轄之第一審案件，被
    告於準備程序進行中，先就被訴事實為有罪之陳述，經告知
    簡式審判程序之旨，並聽取檢察官、被告之意見後，本院依
    刑事訴訟法第273條之1第1項裁定進行簡式審判程序，是本
    案之證據調查，依同法第273條之2規定，不受同法第159條
    第1項、第161條之2、第161條之3、第163條之1，及第164條
    至第170條所規定證據能力認定及調查方式之限制。
二、上開犯罪事實，業據被告於偵訊、本院準備程序及審理時均
    坦承不諱（見偵卷第183至184頁、第189至191頁、本院卷第
    37頁、第107頁、第118頁），核與證人即告訴人王思懷、黃
    歆䋚於警詢、偵訊時證述之內容相符（見偵卷第25至27頁、
    第87至90頁、第189至191頁；第29至31頁、第87至90頁、第
    189至191頁），並有LINE對話截圖（見偵卷第47至56頁、第
    95至97頁、第205至207頁）、兆豐國際商業銀行國內匯款申
    請書影本（見偵卷第33頁）、兆豐國際商業銀行帳號000000
    00000號帳戶存摺封面及內頁影本（偵卷第37至43頁）、彰
    化商業銀行帳號00000000000000號帳戶歷史交易明細（偵卷
    第45頁）、合作金庫銀行五洲分行帳號00000000000000000
    號帳戶歷史交易明細（偵卷第71至73頁）在卷可稽，足見被
    告任意性自白與事實相符，應可採信。綜上所述，本案事證
    明確，被告上揭犯行均堪認定，應依法論科。
三、核被告就犯罪事實一、㈠、㈡所為，均係犯刑法第336條第2項
    之業務侵占罪。被告所犯上開2罪間，侵占時間、告訴人均
    不同，顯係犯意各別、行為互殊，應予分論併罰，公訴意旨
    認應論以想像競合犯，容有誤會。爰審酌被告利用業務之便
    ，恣意將業務上持之款項予以侵占入己，行為實值非難，惟
    念及被告犯後坦承犯行，態度尚佳，並已分別與告訴人王思
    懷、黃歆䋚各以20萬200元、7萬元達成調解，且已陸續依約
    賠償完畢等情，業據告訴人王思懷、黃歆䋚於本院準備程序
    時陳明在卷（見本院卷第37至38頁），復有本院調解程序筆
    錄、轉帳交易明細在卷可憑，暨被告於本院審理時自述之學
    歷、工作、家庭生活經濟狀況等一切情狀，分別量處如主文
    所示之刑，並就犯罪事實一、㈡所宣告之刑諭知易科罰金之
    折算標準。
四、被告前因故意犯罪受有期徒刑以上刑之宣告執行完畢後，5
    年以內未曾因故意犯罪受有期徒刑以上刑之宣告，有臺灣高
    等法院被告前案紀錄表在卷可稽，被告犯後已坦認犯罪，復
    如前述與告訴人王思懷、黃歆䋚達成調解並依約賠償完畢，
    尚有悔意，且被告此後別無其他犯罪紀錄，堪認其所犯本案
    僅係一時失慮所犯，其經此刑事偵審追訴程序及刑之宣告後
    ，應能知所警惕，諒無再犯之虞，上開宣告之刑應以暫不執
    行為適當，惟為使被告能深切記取教訓，本院認尚有賦予一
    定負擔之必要，爰依刑法第74條第1項第2款、第2項第8款、
    第93條第1項第2款等規定，併予宣告如主文所示緩刑，並諭
    知被告應接受如主文所示法治教育，且應於緩刑期間內付保
    護管束。倘被告違反本院諭知之負擔而情節重大，足認此次
    宣告之緩刑難收其預期效果而有執行刑罰之必要者，檢察官
    尚得聲請撤銷本案緩刑之宣告，併此敘明。
五、被告本案分別侵占告訴人王思懷、黃歆䋚之16萬7600元、7萬
    元，固屬被告之犯罪所得，但本院考量被告已分別賠償告訴
    人王思懷、黃歆䋚20萬200元、7萬元，業如前述，被告賠償
    之款項已超出其實際之犯罪所得，本院認已達到沒收制度剝
    奪被告犯罪所得之立法目的，如仍諭知沒收該犯罪所得，將
    使被告承受過度之不利益，顯屬過苛，爰依刑法第38條之2
    第2項之規定，均不予宣告沒收。
據上論斷，應依刑事訴訟法第273條之1第1項、第299條第1項前
段，刑法第336條第2項、第41條第1項段、第74條第1項第2款、
第2項第8款、第93條第1項第2款，刑法施行法第1條之1第1項，
判決如主文。
本案經檢察官張容姍起訴，檢察官羅秀蓮到庭執行職務。
中　　華　　民　　國　　111 　年　　7 　　月　　22　　日
                  刑事第三庭  法  官  簡志宇
以上正本證明與原本無異。
如不服本判決應於收受送達後20日內向本院提出上訴書狀，並應
敘述具體理由；其未敘述上訴理由者，應於上訴期間屆滿後20日
內向本院補提理由書（均須按他造當事人之人數附繕本）「切勿
逕送上級法院」。
告訴人或被害人如不服判決，應備理由具狀向檢察官請求上訴，
上訴期間之計算，以檢察官收受判決正本之日起算。　　 
                              書記官  林勝彥   
中　　華　　民　　國　　111 　年　　7 　　月　　22　　日
附錄論罪科刑法條
◎中華民國刑法第336條
對於公務上或因公益所持有之物，犯前條第1項之罪者，處1年以
上7年以下有期徒刑，得併科15萬元以下罰金。
對於業務上所持有之物，犯前條第1項之罪者，處6月以上5年以
下有期徒刑，得併科9萬元以下罰金。
前二項之未遂犯罰之。